【裁判字號】    89,台上,6153
【裁判日期】    891018
【裁判案由】    業務過失致人於死
【裁判全文】
最高法院刑事判決                              八十九年度台上字第六一五三號
    上  訴  人  甲○○
右上訴人因業務過失致人於死案件，不服台灣高等法院中華民國八十七年六月二十五
日第二審判決（八十七年度交上訴字第七八號，起訴案號：台灣桃園地方法院檢察署
八十六年度偵字第一五七六八、一五八一八號），提起上訴，本院判決如左：
    主  文
原判決撤銷，發回台灣高等法院。
    理  由
本件原判決認定上訴人甲○○係永嘉交通公司之貨車司機，為從事駕駛業務之人，明
知自己僅領有大貨車之駕駛執照，並未考取聯結車之駕駛執照，且明知汽車駕駛人不
得於酒後駕車（經測定其吐氣所含酒精成份為○‧八一ＭＧ／Ｌ），竟於酒後無照駕
駛車號：ＨＪ－六二○號營業曳引車，於民國八十六年十一月二十五日夜間零時十五
分許，沿高速公路由南向北行駛，行經該路北上五十三公里加一百公尺處之中線車道
時，原應注意當時該路段外側車道已封閉而有工人正進行路肩反光鈕粘貼工程之車前
狀況，並應注意與前車保持隨時可以煞停之距離，竟疏未注意而未與前車保持適當之
安全距離及前述路段施工之車前狀況，遂於前車緊急剎車後為免追撞前車，而將車往
右偏駛入外側車道，因而撞及刻正於該處最外側車道進行路肩反光鈕粘貼工程之車號
ＣＧ－五六一三號施工車，及施工人員，致施工人員多人死亡、受傷、計有簡玉昌、
張碧如二人因顱內出血死亡，鮑鳳琪因胸部鈍挫傷、氣血胸死亡、林玉田因腦內出血
、挫傷死亡，郭聰林右手尺骨骨折併橈骨肱骨關節脫臼，陳豐茂右側血胸、腹部鈍挫
傷併肝臟破裂傷、頭部外傷併枕骨骨折、左眼瞼撕裂傷，李詹錦左背挫傷、肋骨斷二
支、上唇、左掌、左肘及右手臂挫裂傷。案經被害人郭聰林、陳豐茂、李詹錦訴請偵
辦等情。因而維持第一審論處上訴人從事業務之人，因業務上之過失致人於死罪刑，
固非無見。
惟查：(一)、刑法第二百七十六條第二項之業務上過失致人於死罪，以業務上有應注意
之義務，且按當時情節，係能注意而不注意者，始足構成。原判決認上訴人應注意竟
疏未注意與前車保持隨時可以煞停之距離及肇事路段外側車道已封閉有工人正進行路
肩反光鈕粘貼工程之車前狀況，而於前車緊急煞車時貿然右偏駛入外側車道，以致撞
及施工人員，造成死傷，應負業務上過失致人於死罪責。但上訴人就上開應注意之事
項，依當時之情況，是否能注意，原判決並未於事實欄明確認定、記載，致事實有欠
明瞭，本院無從為其適用法律當否之判斷，自有可議。又施工廠商係採區域性施工或
移動式施工，有無依「台灣區○○○路施工之交通管制設施」施佈交通管制設施，以
警告駕駛人等情，攸關上訴人是否能注意該路面正在施工，原審未詳查釐清，遽行判
決，亦有未合。(二)、刑法第二百八十四條第二項之業務過失傷害罪，依同法第二百八
十七條規定，須告訴乃論。本件車禍受傷之被害人郭聰林於警訊時並未表示要提告訴
（見偵字第一五七六八號卷第十五頁），被害人陳豐茂亦未於偵查中提出告訴，僅由
其弟陳振於警訊時稱：「若對方對陳豐茂要有合理的賠償至康復以及往後的工作能正
常不受影響，否則我就要提出告訴。」等語（同上卷第二十八頁背面），但陳振並未
經檢察官指定為代行告訴人，是陳豐茂部分亦未經告訴。乃原審竟就檢察官未起訴之
郭聰林、陳豐茂受傷部分，併予審判，自屬違法。上訴意旨指摘原判決違背法令，尚
非全無理由，應認有發回更審之原因。
據上論結，應依刑事訴訟法第三百九十七條、第四百零一條，判決如主文。
中      華      民      國    八十九    年      十      月      十八    日
                              最高法院刑事第九庭
                                  審判長法官  張  信  雄
                                        法官  賴  忠  星
                                        法官  張  清  埤
                                        法官  吳  昆  仁
                                        法官  李  伯  道
      右正本證明與原本無異
                                              書  記  官
中      華      民      國    八十九    年      十      月    二十三    日


司法院資訊處製作；財團法人民間司法改革基金會備份。
